【裁判字號】    98,重訴,34
【裁判日期】    990730
【裁判案由】    組織犯罪防制條例等
【裁判全文】
臺灣臺北地方法院刑事裁定              98年度重訴字第34號
公  訴  人  臺灣臺北地方法院檢察署檢察官
被      告  辛○○
選任辯護人  林凱律師
            李德正律師
上列被告因違反組織犯罪防制條例等案件，本院裁定如下：
    主  文
辛○○自民國玖拾玖年柒月拾壹日起延長羈押貳月。
    理  由
一、被告辛○○前因違反組織犯罪防制條例等案件，經本院認為
    罪嫌重大，且有事實足認有逃亡及勾串共犯或證人之虞，並
    認為有羈押之必要，依刑事訴訟法第101 條第1 項第1 、2
    款等規定，於民國98年12月11日起對上開被告執行羈押，又
    分別於99年3 月11日、同年5 月11日起延長羈押1 次在案。
    茲經本院再於99年7 月1 日依刑事訴訟法第101 、108 條之
    規定訊問被告辛○○後，參酌其經檢察官所起訴之犯行，經
    本院審理調查各項證據後，認其罪嫌仍屬重大，且有逃亡及
    反覆實施同一犯罪之虞，並兼衡其犯案情節對於社會安寧秩
    序之維護，仍認羈押被告辛○○之原因均依然存在，而有繼
    續羈押被告辛○○之必要，裁定自99年7 月11日起延長羈押
    2 月，嗣經被告辛○○向臺灣高等法院提起抗告，經臺灣高
    等法院撤銷原裁定發回本院更為裁定，先予敘明。
二、按被告經法官訊問後，認為犯罪嫌疑重大，而有左列情形之
    一，非予羈押，顯難進行追訴、審判或執行者，得羈押之︰
    (一)逃亡或有事實足認為有逃亡之虞者。(二)有事實足認為有湮
    滅、偽造、變造證據或勾串共犯或證人之虞者，刑事訴訟法
    第101 條第1 項第1 、2 款規定甚明。另按被告經法官訊問
    後，認為犯刑法第302 、305 、346 條等罪，其嫌疑重大，
    有事實足認為有反覆實施同一犯罪之虞，而有羈押之必要者
    ，得羈押之，同法第101 條之1 第1 項第3 、4 、8 款亦定
    有明文。另依刑事訴訟法第108 條第1 項前段規定：羈押被
    告，偵查中不得逾2 月，審判中不得逾3 月，但有繼續羈押
    之必要者，得於期間未滿前，經法院依第101 條或第101 條
    之1 之規定訊問被告後，以裁定延長之。
三、經查：
  (一)按羈押決定乃法院審理案件之初步階段，尚未涉及本案犯罪
    事實之認定，從而決定羈押與否，法院心證形成之程度，要
    非必以確認被告果有成立犯罪者，始得為之，準此，刑事訴
    訟法第101 條第1 項、第101 條之1 第1 項所定「犯罪嫌疑
    重大」之要件，乃指客觀上存在具體事由，足堪使人相信被
    告可能涉有其被指控之犯罪，即屬之，此與「確信被告有罪
    」之意涵迥異。茲本院以本案被告辛○○羈押期間即將屆滿
    ，經法官訊問被告辛○○後，認被告辛○○所涉及之犯罪事
    實，有檢察官所提及本院調查之證據可資證明，是由檢察官
    起訴書所列證據及本院目前調查證據內容觀之，已足認被告
    辛○○確實涉嫌檢察官起訴之違反組織犯罪條例、妨害自由
    、恐嚇取財、恐嚇、營利媒介性交易、重利等罪，且均犯罪
    嫌疑均屬重大。
  (二)又被告辛○○前係經警於98年8 月18日拘捕到案，且審酌被
    告辛○○所涉犯行眾多，且情節亦非輕微，認如不採取限制
    被告辛○○行動自由之措施，難以確保被告辛○○遵期到庭
    接受審理。又本案仍有檢察官起訴犯罪事實二未審理，並有
    證人即被害人甲○、丁○○等人尚待交互詰問，且經核員警
    先前於99年6 月11日查獲被害人壬○○案，被告辛○○甫於
    當日交保，其與本案其他被告戊○○、乙○○、丙○○等人
    即有多則通話內容，疑似相互商討案情、有關共犯陳述之事
    ，被告辛○○復在電話中指示當時尚未被查獲之被告戊○○
    「你的地方很多人知道了，要移一移」、「電話要換啦」，
    有相關通訊監察譯文可佐（見偵三卷第108 至119 頁），又
    於本院審理過程中，有多名證人表示不願到庭且不敢在被告
    面前為陳述，則以上開情事觀之，被告辛○○對於本案其他
    被告及證人確有相當影響力，尚難稱被告辛○○全無勾串共
    犯、證人及湮滅證據之可能。
  (三)另考量檢察官起訴被告辛○○涉及之犯罪，主要為在臺北市
    萬華地區經營應召集團以營利、高利貸放款及恐嚇等行為，
    有在特定地區反覆進行營利及暴力行為之性質，且係組織化
    犯罪活動，相較一般偶發性之犯罪行為，其被訴犯行對社會
    治安之危害較為重大；又本院從99年5 月13日以後陸續傳喚
    被害人、共同被告到庭，依各該證人、共同被告等之證述內
    容，足認被告辛○○涉及起訴所指之多個犯罪事實；且被告
    辛○○除參與上開應召站、高利貸放款外，亦涉及檢察官所
    起訴大部分恐嚇、恐嚇取財、妨害自由之犯罪事實，以本案
    員警於98年4 月30日開始對嫌疑人實施通訊監察，至8 月18
    日逮捕被告辛○○為止之該段期間內，被告辛○○即涉嫌對
    被害人庚○○、蕭宇珊、癸○○、己○○、壬○○為犯罪之
    行為；再被告辛○○前因涉及拘禁被害人壬○○案件，甫於
    99年6 月11日被查獲後，經臺灣臺北地方法院檢察署檢察官
    以新臺幣3 萬元具保，惟竟於隔日（12日）即涉及向被害人
    庚○○恐嚇並索求牌支費4 萬元（見本院卷三第115 頁反面
    ），可見檢察官先前准許被告辛○○交保，仍無法擔保被告
    辛○○有反覆實施同一犯罪之危險，從而，依據檢察官提出
    之證據及本院目前調查證據之程度，即無法排除被告辛○○
    有再實施類似犯罪之可能性。再因羈押被告辛○○之原因，
    尚無法以具保、責付、限制住居等其他對被告辛○○之自由
    權利侵害較輕微之強制處分措施替代，又因被告辛○○行為
    對法益侵害較嚴重，且因本案特定地域犯罪之屬性，如被告
    辛○○再實施類似犯罪，即有對被害人造成危害之可能，是
    權衡上開公益目的及羈押措施對於被告辛○○基本權利侵害
    之程度後，認對被告辛○○採此拘束人身自由措施，仍屬相
    當而必要之手段。
  (四)據上，應認被告辛○○有刑事訴訟法第101 條第1 項第1 、
    2 款、第101 條之1 第3 、4 、8 款之事由，仍有繼續羈押
    之必要，自99年7 月11日起延長羈押2月。
四、爰依刑事訴訟法第108 條第1 項、第220 條，裁定如主文。
中    華    民    國    99    年    7     月    30    日
                  刑事第十八庭  審判長法  官  游士珺
                                      法  官  彭慶文
                                      法  官  陳思帆
上正本證明與原本無異。
如不服本裁定，應於裁定送達後5日內向本院提出抗告狀。
                                      書記官  林素霜
中    華    民    國    99    年    8     月     2    日

司法院資訊處製作；財團法人民間司法改革基金會備份。
